【裁判字號】    99,上易,282
【裁判日期】    990720
【裁判案由】    傷害等
【裁判全文】
臺灣高等法院臺中分院刑事判決         99年度上易字第282號
上  訴  人
即  被  告  丙○○
輔  佐  人  乙○○
選任辯護人  陳  鎮律師
            林佐偉律師
上列上訴人因傷害等案件，不服臺灣彰化地方法院98年度易字第
1067號中華民國98年12月24日第一審判決（起訴案號：臺灣彰化
地方法院檢察署98年度偵字第6027號），提起上訴，本院判決如
下：
    主  文
上訴駁回。
丙○○緩刑貳年。
     事  實
一、丙○○於民國98年5月17日(起訴書誤載為18日)下午3時許，
    駕駛車牌號碼4855-WF自用小客車，穿越彰化縣溪湖鎮○○
    路○○道路封閉管制口，因該處道路施工狹窄，丙○○於行
    經彰化縣溪湖鎮○○路○段336號前時，不慎撞及丁○○擺放
    該處之水泥護欄，丙○○乃停車查看。丁○○亦因此前往該
    處查看，並持其所有之普立爾廠牌數位相機1台拍照存證，
    拍完後將該相機放置在其上衣胸前口袋內。丙○○見狀不悅
    ，竟基於傷害人身體之單一犯意，以腳踢丁○○後，再接續
    徒手及持附近取來之木棍朝丁○○處敲擊、毆打，丁○○因
    此摔倒並舉起左手阻擋，致受有左肘擦傷（12 X6公分）、
    左前臂擦傷（3X1公分）、右足兩處（3X0.2公分與2X0.2公
    分）擦傷之傷害。丙○○在傷害丁○○之過程中，復另基於
    毀損他人物品之單一犯意，徒手撕破丁○○之上衣，並搶下
    丁○○放置在其上衣胸前口袋之前開相機及諾基雅廠牌手機
    1 支後，接續將該相機及手機摔在地上，造成丁○○上衣破
    損不堪使用，其所有之相機及手機亦均毀損不堪使用（相機
    螢幕出現裂痕無法開機，手機則於開機時，螢幕顯示出現裂
    痕，而無法顯示正常螢幕內容），足生損害於丁○○。嗣經
    丁○○反擊及將丙○○壓制在地上，造成丙○○受有右頭部
    挫裂傷（3.5X0.3公分）、右眉挫裂傷（1X 0.1X0.1公分）
    、左肘挫擦傷、胸背挫傷之傷害後（丁○○所犯傷害罪部分
    ，業經臺灣彰化地方法院判處拘役15日確定），丙○○與丁
    ○○始停止上開肢體衝突，嗣經警方據報到場處理而查悉上
    情。
二、案經丁○○訴由彰化縣警察局溪湖分局報告臺灣彰化地方法
    院檢察署檢察官偵查起訴。
    理  由
壹、程序部分：
    按被告以外之人於審判外之言詞或書面陳述，除法律有規定
    者外，不得作為證據。被告以外之人於偵查中向檢察官所為
    之陳述，除顯有不可信之情況者外，得為證據。被告以外之
    人於審判外之陳述，雖不符前4條之規定，而經當事人於審
    判程序同意作為證據，法院審酌該言詞陳述或書面陳述作成
    時之情況，認為適當者，亦得為證據。當事人、代理人或辯
    護人於法院調查證據時，知有第159條第1項不得為證據之情
    形，而未於言詞辯論終結前聲明異議者，視為有前項之同意
    。刑事訴訟法第159條第1項、第159條之1第2項、第159條之
    5分別定有明文。本件關於證據之證據能力部分，檢察官表
    示無意見(見本院卷第43頁反面)，被告及其辯護人則於書狀
    中表示「對卷內所存之證據其證據能力俱不爭執」(見本院
    卷第48頁)，而檢察官、被告及辯護人復均未於言詞辯論終
    結前，對於本案相關證據之證據能力聲明異議，且相關證據
    均經本院於審理時當庭提示而為合法之調查，本院認以之為
    證據均應屬適當，依上揭法條之規定，卷內之證據自均有證
    據能力，而得作為本判決判斷之依據，合先敘明。
貳、實體部分：
一、訊據上訴人即被告(下稱被告)丙○○，固不否認於前揭時、
    地，駕駛上開汽車穿越彰化縣溪湖鎮○○路○○道路封閉管
    制口，因該處道路施工狹窄，其行經彰化縣溪湖鎮○○路○
    段336號前時，車子即不慎卡停在該處，其乃與持相機前往
    拍照之告訴人丁○○發生衝突之事實，然矢口否認涉有前開
    傷害及毀損犯行，辯稱：伊沒有撞到水泥護欄或圍牆，沒有
    出手打丁○○，反而遭多人圍毆受傷，伊只是問丁○○為何
    拍照，並未撕破他的衣服，也未將他的相機、手機搶下摔在
    地上云云。
二、經查：
(一)上揭犯罪事實，業據證人即告訴人丁○○於原審審理時結證
    稱：當時道路施工，該處禁止車輛進入，丙○○開車撞到水
    泥墩，我就進工廠拿相機拍照存證，丙○○就衝過來向我踹
    一腳，搶走我的手機及相機，衣服也被丙○○拉破，接著丙
    ○○拿木棍過來打我，我開始反擊，接著我將丙○○壓制在
    地上。我的手機、相機遭丙○○搶走後，我予以反擊，丙○
    ○則將我的手機、相機丟到地上。被告是先踹我一腳後，搶
    我的手機及相機，扯破我的衣服，並拿木棍毆打我。我的相
    機螢幕龜裂，另手機的螢幕則有裂痕，從外表看不出來，是
    開機的時候螢幕顯示有裂痕，且黑黑的，沒有辦法顯示正常
    的螢幕內容。（問：你是在何情形下，遭被告搶走你的手機
    及相機？）他搶走的時候，我已經拍攝完畢，將相機放在我
    上衣胸前的口袋，手機我則原本就放在該口袋內，被告是先
    踹我一下，才伸手從我口袋裡搶走我的手機及相機，並扯破
    我的上衣等語(見原審卷第75頁全頁)明確。核與證人丁○○
    於警詢時證稱：因丙○○肇事逃逸，且車子已經不能動彈，
    我拿相機拍丙○○所駕駛自小客車，丙○○便下車走到我所
    站立位置，並用腳踢我一下，並搶走我的相機及手機，並將
    我衣服撕破，我倒下後丙○○還拿木棍敲我，我便舉起左手
    擋，第二下我便搶下丙○○所拿木棍，之後我便用右手毆打
    丙○○頭部。我相機鏡頭、螢幕破損，手機也是螢幕破損。
    （問：丙○○所持木棍是在何處取得？）是現場工地的。因
    我在98年5月17日下午3時35分，在彰化縣溪湖鎮○○路○段
    336號我工廠修車時，聽到外面有車子撞上物品的聲音，我
    外出工廠查看，發現1部自小客車4588-JW號撞上我放置於路
    旁之水泥柱，我拿相機出來拍照便遭丙○○跑過來攻擊，雙
    生互毆的，我左手肘擦傷、左前臂擦傷、右足擦傷等語(見
    警卷第1-5頁)；及其於檢察官偵訊時結證稱：當時二溪路在
    施工禁止車輛進入，丙○○卻開車進來撞我用來停放二手車
    的水泥柱，施工單位來告訴我之後，我就出去看，看到丙○
    ○之後我就先去報警，並且回工廠拿相機到現場拍，然後丙
    ○○就走過來，什麼話也沒講就踹我一腳，並且打過來，搶
    我口袋裡的相機及手機，這時候因為他搶的很大力，所以撕
    破我的衣服，之後他還拿木棒打我，我因為拿手去擋，所以
    手受傷，接著我趁機捉下他的木棍就開始反擊，並且制服他
    ，警察就到了，因為他搶到我相機及手機後，把他們丟在一
    旁，相機及手機就壞了等情(見偵查卷第12-13頁)，大致相
    符。
(二)證人即據報到現場處理之警員楊明復於原審審理時具結證述
    ：事發日期是98年5月17日，我到場時就看到丙○○已經倒
    在他車子的後方地上，丁○○則站在旁邊，現場還有一些工
    人在旁邊施工，我將丙○○扶起來，並問丙○○及丁○○是
    何情形，丙○○答非所問，我聽不懂他在說什麼，丁○○則
    說丙○○開車經過該處撞到路旁的石柱、護欄，丁○○聽到
    後就拿照相機出來要拍照，並稱他在拍照時，丙○○就下車
    問丁○○你在照什麼，且丙○○還衝過來用腳踢他，沒有說
    是踢何部位，並說之後兩人就互毆....，後來我請救護車載
    丙○○就醫，丁○○則由我同事開車載他就醫，我則留在現
    場拍照。我現場處理完之後，我就到溪湖道安醫院看他們2
    人的情況。...98年5月30日丙○○就來派出所說要提告並做
    筆錄，之後我就通知丁○○到場說明，丁○○就說他也要提
    告。在製作丁○○的筆錄時，丁○○有將上開所稱的手機、
    相機、衣服帶到派出所，經我查看後，該相機是數位相機，
    螢幕有裂痕，且無法開機，已經損壞了，該手機則是螢幕顯
    示有裂痕，我有將該手機開機，當時還有電，開機時，螢幕
    顯示有裂痕、螢幕黑黑的，但不是外殼螢幕的裂痕，是螢幕
    顯示有裂痕，無法顯示正常的螢幕內容。（問：警卷中所附
    照片，是否均由你所拍攝？）是。（問：你到現場處理時，
    有無發現丁○○所穿的衣服是被撕破的樣子？）有，當時丁
    ○○他穿的是他拿來派出所的衣服沒錯，而且破損的情形也
    是如他拿來派出所的樣子等語(見原審卷第73頁全頁)明確，
    核與證人丁○○證述其上衣、相機、手機遭毀損之情形相同
    。
(三)告訴人丁○○於案發後，旋至道安醫院診治，其受有左肘擦
    傷（12 X6公分）、左前臂擦傷（3X1公分）、右足兩處（3X
    0.2公分與2X0.2公分）擦傷之傷害，有道安醫院98年11月23
    日道醫字1102號函及所附丁○○病歷資料在卷可憑(見原審
    卷第62- 67頁)。再衡以被告自承並不認識丁○○，亦未見
    過丁○○（指本案發生之前）一節(見原審卷第47頁) ，足
    徵告訴人丁○○與被告之前並無任何仇怨，僅因本案偶發之
    情況而與被告發生衝突，致雙方均受有傷害，告訴人丁○○
    當無設詞誣陷故入被告於罪之理。本院審酌證人丁○○證稱
    遭被告毆打、毀損其上衣、相機及手機等各情節，均前後大
    致相符，且所述遭被告傷害之情況，與其就醫診治之傷勢相
    符，所述其上衣、相機及手機遭被告毀損之情況，也與證人
    楊明復上開所證吻合，堪認證人丁○○指證被告上開傷害及
    毀損犯行，應為真實。此外，復有現場及告訴人丁○○遭毀
    損之上衣、相機、手機照片計24張存卷可參(見警卷第18-
    22頁、原審卷第84-87頁)。
(四)綜上所述，被告前揭所辯，係屬卸責之詞，不足採信。本案
    事證明確，被告傷害及毀損之犯行，均堪認定。另被告雖患
    有癲癇症，曾至財團法人彰濱秀傳紀念醫院就診，有該院函
    送之病歷資料可憑，惟被告行為時任教於台北縣某國小，精
    神狀況正常，當時正要駕車返校，業據被告陳明(見本院卷
    第60頁反面)，是其行為時應無精神耗弱之情形，附此敘明
    。
三、核被告所為，係犯刑法第277條第1項之普通傷害罪、同法第
    354條之毀損他人物品罪。按數行為於密切接近之時間、地
    點實施，侵害同一法益，各行為間之獨立性均極為薄弱，依
    社會一般觀念，在時空差距上，難以強行分開；在刑法評價
    上，應視為數個舉動之接續施，合為包括之一行為予以評價
    ，較為合理。被告分別基於一個傷害及一個毀損他人物品之
    犯意，對告訴人丁○○為多次毆打及毀損告訴人物品，使告
    訴人受有上述之傷害及上衣、相機、手機均損壞不堪使用之
    行為，均各係在密接之時間、地點對告訴人所為，傷害及毀
    損各行為間之獨立性均極為薄弱，依一般社會觀念，在時間
    差距上，均各難以強行分開，在刑法評價上，均各應視為數
    個舉動，且各是對告訴人侵害同一法益，基於同一機會、方
    法，本於單一決意陸續完成，均應視為數個舉動之接續施行
    ，而均分別為接續犯，應僅各論以一傷害罪及一毀損他人物
    品罪。又被告所犯上開傷害及毀損他人物品二罪，犯意各別
    ，行為互異，應予分論併罰。
四、原審因而適用刑事訴訟法第284條之1、第299條第1項前段、
    刑法第277條第1項、第354條、第41條第1項前段、第51條第
    6款、刑法施行法第1條之1等規定，並審酌被告不思以理性
    方式解決糾紛，僅因細故即出手毆打告訴人並毀損告訴人之
    物品，欠缺尊重他人身體安全及財產權之觀念，被告亦因告
    訴人之反擊、壓制行為同受有傷害，考量被告之犯罪動機、
    手段、所生危害，其並無前科，有臺灣高等法院被告前案紀
    錄表1份在卷可憑，素行尚佳，及生活狀況、智識程度，告
    訴人受傷與物品受損之狀況，被告當時尚未與告訴人達成和
    解，犯後否認犯行，到庭態度尚稱良好等一切情狀，就傷害
    罪及毀損罪，各量處拘役35日，應執行拘役65日，如易科罰
    金以新台幣1千元折算1日，並敘明被告持以毆打告訴人之木
    棍1支，係現場工地之木棍，並非被告所有，不予宣告沒收
    。其認事用法，核無違誤，量刑亦屬允當。被告上訴意旨，
    仍執前詞，否認犯罪，其上訴為無理由，應予駁回。查被告
    前未曾受有期徒刑以上刑之宣告，有臺灣高等法院被告前案
    紀錄表可稽，此次一時偶發，而罹刑章，現已與告訴人達成
    和解，告訴人表示希望給予被告緩刑之機會，有和解書一紙
    附卷可憑(見本院卷104頁)，檢察官亦同此表示(見本院卷第
    109頁反面)，則被告經此偵審程序及罪刑之宣告後，當知所
    警惕，應無再犯之虞，本院認其所受之宣告刑，以暫不執行
    為適當，故併諭知緩刑二年，以啟自新。
據上論斷，應依刑事訴訟法第368條，刑法第74條第1項第1款，
判決如主文。
本案經檢察官甲○○到庭執行職務。
中    華    民    國    99    年    7    月    20    日
            刑事第十一庭  審判長法  官  郭  同  奇
                                法  官  陳  慧  珊
                                法  官  洪  曉  能
以上正本證明與原本無異。
不得上訴。
                                書記官  林  明  冬
中    華    民    國    99    年    7    月    20    日
附錄本案論罪科刑法條全文：
中華民國刑法第277條
傷害人之身體或健康者，處 3 年以下有期徒刑、拘役或 1 千元
以下罰金。
犯前項之罪因而致人於死者，處無期徒刑或 7 年以上有期徒刑
；致重傷者，處 3 年以上 10 年以下有期徒刑。
中華民國刑法第354條
毀棄、損壞前二條以外之他人之物或致令不堪用，足以生損害於
公眾或他人者，處 2 年以下有期徒刑、拘役或 5 百元以下罰金
。

司法院資訊處製作；財團法人民間司法改革基金會備份。
